臺灣臺南地方法院新市簡易庭民事判決
                               111年度新簡字第48號
原      告  莊鐘川  

兼  上一人
特別代理人  莊政翰  
原      告  莊杜蜜  
            莊家銘  
            莊淑媛  
共      同
訴訟代理人  洪梅芬律師
            涂欣成律師
被      告  紀翰霖  

兼  上一人
法定代理人  紀榮修  

            賴麗紋  

訴訟代理人  藍慶道律師(法扶律師)  
上列當事人間請求損害賠償(交通)事件，經本院於中華民國111
年10月19日言詞辯論終結，本院判決如下：
    主      文
被告應連帶給付原告庚○○新臺幣壹佰柒拾陸萬玖仟貳佰參拾捌元
，及自民國一百一十一年五月二十日起至清償日止，按週年利率
百分之五計算之利息。
被告應連帶給付原告丙○○、戊○○、丁○○、己○○各新臺幣參拾伍萬
元，及自民國一百一十一年五月二十日起至清償日止，按週年利
率百分之五計算之利息。
原告其餘之訴駁回。
訴訟費用新臺幣柒萬零參元，由被告連帶負擔新臺幣壹萬柒仟伍
佰零壹元，餘由原告負擔。
本判決第一項，於原告庚○○以新臺幣陸拾萬元供擔保，得假執行
。但被告於執行標的物拍定、變賣或物之交付前，各以新臺幣壹
佰柒拾陸萬玖仟貳佰參拾捌元預供擔保，均得免為假執行。
原告丙○○、戊○○、丁○○、己○○勝訴部分，均得假執行。但被告於
執行標的物拍定、變賣或物之交付前，各以新臺幣參拾伍萬預供
擔保，均得免為假執行。
原告其餘假執行聲請駁回。
    事實及理由
一、按訴狀送達後，原告不得將原訴變更或追加他訴，但請求之
    基礎事實同一者，或擴張或減縮應受判決事項之聲明者，不
    在此限，民事訴訟法第255條第1項但書第2款、第3款規定甚
    明。本件原告原起訴時僅以乙○○為被告，並聲明「被告應分
    別給付原告庚○○、丙○○、戊○○、丁○○、己○○新臺幣（下同）
    4,960,708元、500,000元、500,000元、500,000元、500,00
    0元，及均自起訴狀繕本送達翌日起至清償日止，按週年利
    率5％計算之利息」；嗣於民國111年5月17日具狀追加乙○○之
    法定代理人（即甲○○、辛○○）為被告，並變更聲明為「被告
    應分別連帶給付原告庚○○、丙○○、戊○○、丁○○、己○○4,960,
    708元、500,000元、500,000元、500,000元、500,000元，
    及均自民事追加起訴狀繕本送達翌日起至清償日止，按週年
    利率5％計算之利息」，審酌前後聲明均本於同一車禍之基礎
    事實，故其所為訴之追加及擴張應受判決事項之聲明等與前
    揭規定尚無不合，應予准許。又被告甲○○、辛○○經合法通知
    ，未於言詞辯論期日到場，核無民事訴訟法第386條所列各
    款情形，應依原告之聲請，由其一造辯論而為判決。
二、原告起訴主張： 
　㈠被告乙○○於110年2月16日10時21分許，騎乘車牌號碼000-000
    0號普通重型機車，沿臺南市永康區永大三路由東往西方向
    行駛，原應注意汽車行駛時，轉彎車應讓直行車先行，而依
    當時天候晴、日間自然光線、路面乾燥、無缺陷、無障礙物
    、視距良好之情狀，客觀上並無不能注意之情形，竟疏於注
    意及此，行經該路與永忠路無號誌之交岔路口時，貿然左轉
    ，適原告庚○○騎乘車牌號碼000-0000號普通重型機車，沿永
    忠路由南往北方向行駛至此，雙方因而發生碰撞(下稱系爭
    事故)，致原告庚○○受有頭部外 傷併腦内出血及硬膜下出血
    、瀰漫性腦損傷，伴有意識喪失、及性呼吸衰竭、肺炎，目
    前意識狀態無法配合指令，完全臥床，生活無法自理，認知
    功能差等傷害(下稱系爭傷害)。
　㈡經前揭說明被告乙○○之過失傷害原告庚○○身體及健康之行為
    已造成原告庚○○受有損害，而被告甲○○、辛○○為被告乙○○之
    法定代理人，依民法第187條第1項前段規定就被告乙○○之侵
    害行為應負連帶損害賠償責任，原告庚○○依據民法第184條
    、第187條第1項前段、第191條之2前段、第193條及第195條
    請求被告3人連帶賠償醫療費用52,950元、增加生活上支出(
    醫療耗材)10,345元、住院期間看護費用38,400元、出院後
    已支付之看護費用227,750元、將來看護費用以每月37,958
    元為基礎，原告庚○○餘命以8年計，依霍夫曼式計算法扣除
    中間利息計算共3,131,263元、精神慰撫金1,500,000元。請
    求被告連帶賠償原告庚○○4,960,708元
　㈢原告丙○○為庚○○之配偶；原告戊○○、丁○○、己○○為庚○○之子
    女，原告庚○○因被告乙○○過失行為致身體、健康、意識狀態
    及認知功能等遭嚴重侵害，原告丙○○、戊○○、丁○○、己○○與
    庚○○間，因配偶及子女親密關係所生之身分法益遭嚴重侵害
    ，在精神上受有莫大痛苦，且屬情節重大。是原告丙○○、戊○○、丁○○、己○○依民法第195條第3項規定，請求被告分別連
    帶賠償原告丙○○、戊○○、丁○○、己○○各500,000元精神慰撫
    金。
　㈣就被告乙○○答辯，原告主張：被告不可因原告庚○○高齡81歲
    即認定與有過失，是被告主張因原告庚○○高齡認知能力減弱
    云云，實無理由。又依警方現場記錄實無原告庚○○安全帽掉
    落之記載，是被告認原告未戴妥安全帽與有過失之辯詞，亦
    屬無據。
　㈤聲明：被告應分別連帶給付原告庚○○、丙○○、戊○○、丁○○、
    己○○4,960,708元、500,000元、500,000元、500,000元、50
    0,000元，及均自民事追加起訴狀繕本送達翌日起至清償日
    止，按週年利率5％計算之利息；暨願供擔保請准宣告假執行
    。　
三、被告答辯如下：　　
　㈠被告乙○○辯以：
　⒈系爭事故發生時客觀環境無不能注意情形，被告乙○○仍與原
    告庚○○發生碰撞，被告乙○○固有過失，然原告庚○○已高齡81
    歲，認知功能、判斷反應顯有相當程度減弱，猶仍騎乘機車
    上路，況雙方當時碰撞程度輕微，倘原告庚○○具正常注意能
    力及反應，應可避免發生頭部傷害。另依原告庚○○頭部受創
    情形，具經驗法則可推知，原告庚○○當時未妥適配戴妥穩之
    安全帽，使安全帽無法於事發時發揮保護效力，才造成原告
    庚○○頭部受有嚴重傷害。因此，縱使被告乙○○有未禮讓直行
    機車之過失，倘原告庚○○認知能力、反應正常，且穩固戴妥
    安全帽，將不致造成原告庚○○受有目前程度之傷害，是原告
    庚○○所受嚴重傷勢結果與被告乙○○過失行為間有無相當因果
    關係顯屬有疑。又原告庚○○係行經無號誌之交岔路口未減速
    慢行及未注意車前狀況，應屬與有過失，被告認肇事責任比
    例應由被告乙○○負擔6成，原告庚○○負擔4成，依過失相抵規
    定減輕被告賠償責任。
　⒉就原告請求金額之答辯：
　⑴原告庚○○醫療費用部分：經核算原告提出醫療費用收據，總
    金額為52,430元，就此範圍被告願意負擔，超過部分則予否
    認。
　⑵原告庚○○增加生活上支出部分：原告請求增加生活上支出10,
    345元，惟原告所請增加生活上支出之項目皆屬日常生活所
    需用品，原告未舉證事故前身體狀況，及相關用品乃因系爭
    事故所增加生活上支出，亦無佐證相關用品用於原告庚○○後
    續醫療養護之上，是被告認此部分請求無理由。
　⑶原告庚○○看護費用部分：
　　臺南地區全日看護行情為每日2,000元，原告以每日看護費2
     ,400元計算並不合理，是原告住院期間合理看護費用為32,
     000元，於此範圍內被告同意賠償。又社會就終身長期看護
     需求者，多以雇用外籍看護工照料，而目前外籍看護工每
     月費用行情約為24,594元，原告主張之出院後六個月期間
     看護費用應按每月24,594元計算，合計於147,564元之部分
     方屬合理，逾此部分請求則屬無據。此外，原告請求將來
     看護費用亦應以上開每月看護費用24,594元為計算基礎，
     則原告庚○○餘命8年所需看護費用，依霍夫曼計算法計算一
     次給付之金額為2,028,811元，是原告此部分請求亦屬無理
     。
　⑷原告庚○○精神慰撫金部分：
　　原告庚○○高齡81歲已不適合騎乘機車上路，且按臺南市男性
     平均餘命計原告庚○○尚有餘命8年，身體健康及認知功能明
     顯可預勢將大幅減弱，原告目前身體健康之損害結果與被
     告乙○○過失行為間所存因果關係之必然性誠屬有疑，是損
     害結果應計入原告庚○○老年之因素使然，且原告庚○○就系
     爭事故發生與有過失，是以衡平審度應認此部分因被告過
     失所導致之原告庚○○其人精神上痛苦，理應以100,000元為
     上限，逾此部分請求則顯屬過高無據。
　⑸原告丙○○、戊○○、丁○○、己○○精神慰撫金部分：
　　本件被告自承有所過失無從迴避，惟不應捨卻本件原告庚○○
     業已高齡達81歲之事實，應區分因原告庚○○年老身體健康
     機能自然衰退，與因系爭事故被告乙○○過失行為所導致介
     入提早或加重其人身體機能消退等部分，後者始為被告所
     應負責之部分，並衡平審度按社會通念經驗法則，認此部
     分因被告過失所導致之原告丙○○等四人所受精神上痛苦程
     度，應以50,000元為上限，逾此部分請求則顯屬過高。
　⑹聲明：原告之訴駁回；如受不利判決，願供擔保請准免為假
     執行。　
  ㈡被告甲○○、辛○○方面：
　　被告二人均未於言詞辯論期日到場，亦未提出書狀作任何聲
     明或陳述。
四、本件兩造經證據調查及協議，對於下列事實不爭執：　　
　㈠被告乙○○於110年2月16日10時21分許，騎乘車牌號碼000-000
     0號普通重型機車，沿臺南市永康區永大三路由東往西方向
     行駛，行經該路與永忠路無號誌之交岔路口時，貿然左轉
     ，適原告庚○○騎乘車牌號碼000-0000號普通重型機車，沿
     永忠路由南往北方向行駛至此，雙方因而發生碰撞，致原
     告庚○○受有頭部外傷併腦內出血及硬膜下出血等難治之傷
     害。
　㈡上開交通事故，原告提出刑事告訴，經臺灣臺南地方檢察署
    檢察官偵查終結(案號：110年度偵字第17411號)聲請簡易判
    決處刑，由本院刑事庭以110年度交簡字第3893號審理，認
    被告乙○○犯過失傷害罪，處有期徒刑參月。嗣告訴代理人不
    服該判決，該署檢察官依其請求聲請上訴，續由本院刑事合
    議庭以111年度交簡上字第32號審理後，撤銷原判決，認被
    告乙○○犯過失致重傷罪，處有期徒刑肆月。
  ㈢本件交通事故於刑事庭審理時，業經囑託臺南市車輛行車事
    故鑑定會鑑定及覆議結果，均認「乙○○未讓直行車先行，為
    肇事主因；庚○○未注意車前狀況，為肇事次因」。
  ㈣被告乙○○同意賠償原告庚○○下列之請求：
　　1.醫療費用52,430元。
　　2.住院期間看護費用32,000元。
　　3.出院後已支付之看護費用147,564元(6月×24,594)。
五、得心證理由：
　㈠原告主張被告乙○○於事故發生時，未滿20歲，為未成年人，
     其因上開行車疏失，與原告庚○○發生交通事故，導致原告
     庚○○身體受有上開嚴重傷害及騎乘機車受損之事實，業據
     提出道路交通事故現場圖、照片黏貼紀錄表及診斷證明書
     為據，復為被告乙○○所不爭執，及經本院依職權調閱111年
     度交簡上字第32號刑事案卷核閱無誤，可信為真實。
　㈡承上調查，被告乙○○因未讓直行車先行，與原告庚○○發生碰
    撞，導致原告庚○○受有上述嚴重傷害，被告乙○○之行車疏失
    顯與原告庚○○所受傷害，二者間有相當因果關係，應足認定
    。從而，原告庚○○依據民法第184條第1項規定，請求被告乙○○負損害賠償責任，於法自屬有據。另被告甲○○、辛○○為被
    告乙○○之法定代理人，其等對於被告乙○○之行車疏失，並未
    提出已盡相當監督之責，或縱加以相當之監督，仍無法避免
    本件事故發生之相關事證供本院審酌，原告庚○○依據民法第
    187條第1項規定，請求被告甲○○、辛○○應與被告乙○○負連帶
    損害賠償責任，同屬有據，應予准許。
　㈢關於原告庚○○各項請求之賠償，有無理由分述如下：
　⒈原告庚○○請求被告等連帶賠償醫療費用52,430元、住院期間
    看護費用32,000元及出院後已支付看護費用147,564元，為
    被告乙○○所不爭執，同意賠償。其餘被告則經合法通知，未
    到庭抗辯或提出書狀爭執，應視同自認。是原告庚○○請求被
    告等連帶賠償上開三項費用231,994元，為有理由，應予准
    許。
　⒉至原告請求賠償醫療費用為52,950元，被告僅同意賠償52,43
    0元，其餘費用拒絕賠償。經本院核對醫療費用之差額520元
    ，乃開立證明書費用。而開立證明書，非屬醫療行為，且證
    明書用途不明，被告拒絕賠償證明書之費用，自屬可採。是
    本件原告請求賠償醫療費用52,430元為有理由，逾此部分之
    請求，不予准許。
　⒊原告請求賠償住院期間看護費用超過32,000元部分，原告係
    以全日看護行情2,400元為基準，被告則認合理費用為每日2
    ,000元，並提出判決三件供參。依被告抗辯內容，顯不爭執
    賠償看護費用，但對於費用計算標準有意見。本院審酌原告
    住院期間係由親屬看護，無實際支出單據可參，但以實務審
    判經驗一日(12小時)看護費用約1,200元，全日(24小時)看
    護收費標準則為2,200元至2,400元不等，原告請求以每日2,
    400元計算尚屬合理，是原告請求被告等賠償住院期間看護
    費用38,400元，應予准許。　　
　⒋原告請求賠償出院後已支付之看護費用227,750元，及以原告
    庚○○尚有餘命8年、每月看護費用37,958元，採霍夫曼式計
    算法(扣除中間利息)，預估未來看護費用3,131,263元，被
    告則認應以外籍看護工每月薪資24,594元為計算標準，超過
    部分不同意賠償。查原告出院後，雖病況穩定，但需全日臥
    床，生活無法自理，仰賴專人灌食、抽痰及清潔護理，家屬
    將其安置於養護中心，實際已支出看護費用達227,750元乙
    情，業據提出相符之單據供核，原告請求被告如數賠償，自
    屬有據。至於未來看護費用，因家屬並無變動原告受照護情
    形，乃以上開期間之費用，計算每月平均費用37,958，據此
    請求賠償，亦屬合理。雖被告認應以外勞看護工之薪資核算
    ，但以原告之現狀，顯非一般人員所能勝任看護工作，確有
    安置於專業機構或由專業護理人員看護必要，被告以外籍看
    護工之薪資為計算方式，自非合理。本院以上開平均費用、
    110年台南市男性簡易生命表原告之平均餘命8.1年(原告僅
    以8年計)，採霍夫曼式計算法(扣除中間利息)，試算未來所
    需支出看護費用為3,131,263元(參見卷附霍夫曼一次給付試
    算)，核與原告請求金額相符，故原告請求賠償未來看護費
    用3,131,263元，亦有理由。　　
　⒌原告請求賠償增加生活上支出10,345元，同經被告拒絕賠償
    。但本院審閱原告提出之收據及發票，為原告住院期間需使
    用之生活日常用品，核屬增加生活上之必要支出，金額亦相
    符，被告空言拒絕賠償，並非可採。是原告請求被告等賠償
    增加生活上支出10,345元，應予准許。　　
　⒍精神慰撫金150萬元部分，雖據被告抗辯金額過高。然原告庚○○於本件事故發生前，尚可騎乘機車外出，行動自由，因本
    件事故頭部受創嚴重，需終日臥床，生活無法自理，仰賴專
    人灌食、抽痰及清潔護理，形同植物人，毫無生活品質可言
    ，亦無法與配偶及子孫共享天倫之樂，精神上所受巨大痛苦
    非言語所能形容，原告庚○○就其所受非財產上之損害，請求
    被告賠償精神慰撫金，於法有據。茲經本院依職權調閱兩造
    之勞保記錄及財產所得資料，兼衡兩造之年齡、教育程度、
    家庭狀況及工作情狀等，認原告請求精神慰撫金150萬元核
    屬公允合理，應予准許。 
　㈣原告丙○○、戊○○、丁○○、己○○各請求賠償精神慰撫金50萬元
    部分：
　⒈按不法侵害他人之身體、健康、名譽、自由、信用、隱私、
    貞操，或不法侵害其他人格法益而情節重大者，被害人雖非
    財產上之損害，亦得請求賠償相當之金額。……前二項規定，
    於不法侵害他人基於父、母、子、女或配偶關係之身分法益
    而情節重大者，準用之。此為民法第195條第1項前段及第3
    項分別定有明文。
　⒉查原告丙○○為原告庚○○之妻，二人結褵數十年，原告庚○○雖
    已高齡，但身體硬朗，可自由行動，因本件事故頭部受創嚴
    重，現需終日臥床，生活無法自理，配偶面對此境，內心之
    憂傷及不捨難以言語，精神上自是承受巨大痛楚。其餘原告
    為原告庚○○之子女，面臨父親突發意外，不但無法與父親共
    享天倫之樂，尚需負擔沉重的照護責任，打起精神處理後續
    醫療與賠償事宜，精神上亦受有相當痛苦。足見，被告乙○○
    之過失行為已然侵害其餘原告對於原告庚○○基於配偶或子女
    關係之身分法益，且情節重大，原告丙○○、戊○○、丁○○及己○○，依上開規定請求被告負非財產上之損害賠償責任，同屬
    有據。爰審酌本院依職調閱兩造之財產及所得資料，再斟酌
    兩造之年齡、教育程度、工作情狀，兼衡兩造之身分地位、
    其等所受精神上痛苦等全部相關情狀，認原告丙○○、戊○○、
    丁○○及己○○各請求賠償精神慰撫金50萬元，均予准許。　
　㈤綜上所述，本件原告庚○○依據侵權行為損害賠償之法律關係
    ，所得請求被告等連帶賠償之金額合計為(計算式：醫藥費5
    2,430元、看護費用3,397,413(含住院期間38,400元、出院
    後已支付看護費用227,750元及未來看護費用3,131,263元)
    、增加生活上支出10,345元及精神慰撫金1,500,000元，合
    計4,960,188元；其餘原告依據侵權行為損害賠償之法律關
    係，所得請求被告等連帶賠償之精神慰撫金各為50萬元。
六、又按損害之發生或擴大，被害人與有過失者，法院得減輕賠
    償金額，或免除之，民法第217條第1項著有規定。此項規定
    之目的，在謀求加害人與被害人間之公平，故在裁判上法院
    得以職權減輕或免除之。本件交通事故之發生，被告乙○○固
    有上開行車疏失，惟被告抗辯原告庚○○年事已高，自身認知
    及反應能力減弱，及事故碰撞輕微，原告庚○○卻頭部受創嚴
    重，應可推知當時未戴妥安全帽，亦有疏失云云。惟原告庚○○當時是否未扣緊安全帽，業經本院刑事庭勘驗監視錄影光
    碟在案，並無被告所述情狀，此有111年度交簡上字第32號
    判決附卷可參。至原告庚○○因自身因素，亦有未注意車前狀
    況之行車疏失，則為兩造不爭執之事實，被告據此抗辯應分
    擔肇事責任，即屬可採。本院斟酌兩造肇事程度，認被告乙○○為肇事主因，應負擔七成肇事責任，其餘責任由原告庚○○
    分擔，故依此比例減輕被告等之賠償責任，被告三人應連帶
    賠償原告庚○○之金額為3,472,132元(小數點以下四捨五入)
    ；賠償其餘原告之金額則為各35萬元。　　
七、末按保險人依強制汽車責任保險法規定給付之保險金，視為
    加害人或被保險人損害賠償金額之一部分。加害人或被保險
    人受賠償請求時，得扣除之，強制汽車責任保險法第32條有
    明文規定。查原告庚○○因本件事故，已依強制汽車責任保險
    法之規定向強制汽車責任保險之保險人請求給付，並已受領
    保險理賠金1,702,894元，此據原告提出陳報狀到院，而被
    告經本院通知，亦無異議。則本件被告應連帶賠付予原告庚○○之金額，扣除已受領之強制險理賠金，剩餘為1,769,238
    元。　　
八、綜上所述，本件原告庚○○依據侵權行為損害賠償請求權，所
    得請求賠償金額為1,769,238元；其餘原告依據侵權行為損
    害賠償請求權，所得請求之賠償金額各為350,000元。從而
    ，原告庚○○請求被告連帶給付1,769,238元；原告丙○○、戊○○、丁○○、己○○各請求被告連帶給付350,000元，及均自111
    年5月20日起至清償日止，按年利率百分之5計算之利息，為
    有理由，應予准許；逾此部分之請求，為無理由，不予准許
    。　　　　
九、按各當事人一部勝訴、一部敗訴者，其訴訟費用，由法院酌
    量情形，命兩造以比例分擔。法院為終局判決時，應依職權
    為訴訟費用之裁判，此民事訴訟法第79條前段及第87條第1
    項定有明文。本件訴訟除原告支出第一審裁判費70,003元，
    兩造並無其餘費用支出，是本件訴訟費用額確定為71,003元
    ，並按兩造勝敗程度酌定各應負擔訴訟費用如主文第四項。
    又本判決第一項，經兩造陳明願供擔保聲請假執行及免為假
    執行，均核無不合，爰分別酌定相當擔保准許之。至本判決
    第二項，因所命給付金額未逾50萬元，依同法第389條第1項
    第5款依職權宣告假執行，毋庸為供擔保之諭知。惟被告陳
    明願供擔保，免為假執行，核無不合，亦酌定金額准許之。
    至原告其餘假執行之聲請，已為敗訴之判決，此部分聲請即
    失所依附，均併予駁回。
十、據上論結，本件原告之訴為一部有理由，一部無理由，依民
    事訴訟法第436條第2項、第385條第1項前段、第79條、第85
    條第2項、第87條第1項、第389條第1項第5款、第390條第2
    項、第392條第2、3項，判決如主文。　　　　　　　　
中　　華　　民　　國　　111 　年　　11　　月　　18　　日
                  臺灣臺南地方法院新市簡易庭
　　　　　　　　　　　　　　　　　法  官　許蕙蘭
上為正本係照原本作成。
如不服本判決，應於送達後20日內，向本院提出上訴狀並表明上
訴理由，如於本判決宣示後送達前提起上訴者，應於判決送達後
廿日內補提上訴理由書（須附繕本）。如委任律師提起上訴者，
應一併繳納上訴審裁判費。
中　　華　　民　　國　　111 　年　　11　　月　　18　　日
                                  書記官  柯于婷